臺灣臺北地方法院刑事判決　　　　　　　　　　　　八十九年度訴字第一二七八號
　　公　訴　人　臺灣臺北地方法院檢察署檢察官
　　被　　　告　丙○○
　　選任辯護人　蔡明熙
右列被告因違反山坡地保育利用條例案件，經檢察官提起公訴（八十九年度偵字第一
六四六八號），本院判決如左：
    主  文
丙○○違反在公有山坡地內，不得擅自從事建築用地之開發之規定，處有期徒刑柒月
，緩刑參年，緩刑期內付保護管束。
    事  實
一、丙○○明知台北縣新店市○○段大楠坑小段四五之八地號土地，為中華民國所有
    ，並經行政院民國六十八年十一月廿一日台六八經字一一七０一號函核定，台灣
    省政府六十九年二月六日六九府農山字第一二０一六六號公告之法定山坡地，竟
    未經主管機關核准或同意，意圖為自己不法之利益，於民國八十八年十月間，擅
    自在前開土地搭蓋如附圖Ｃ之鐵皮屋嗣後已拆除，面積達一百零五平方公尺，從
    事建築用地之開發。
二、案經台北縣政府函送臺灣臺北地方法院檢察署檢察官偵查起訴。
    理  由
一、訊據被告丙○○矢口否認上開犯行，辯稱：於八十八年九月二十二日向案外人地
    主甲○○、游忠勇、游新發、游阿松等人租用台北縣新店市○○段大楠坑小段四
    五之二、四五之八地號之土地，及向案外人陳水世、朱勇龍、陳武雄等人承租緊
    鄰之一之十九地號上之房屋，僅將原本即存在之工寮更換為鐵皮屋頂，方便登山
    者休息之用云云。經查：
  (一)前揭四十五之八號土地乃國有土地，有土地登記簿謄本在卷可稽，並經行政院民
    國六十八年十一月廿一日台六八經字一一七０一號函核定，台灣省政府六十九年
    二月六日六九府農山字第一二０一六六號公告之法定山坡地，並有台北縣政府九
    十年七月五日九十北府農山字第二三四一０七號函附卷可證。被告雖提出案外人
    甲○○之父乙○（已死亡）於六十年二月二十日就系爭四五之八號土地之繳清地
    價聯單為證，惟在乙○或其繼承人依法取得系爭土地之所有權之前，四五之八號
    土地仍屬國有土地，此為不動產登記公示原則之適用，故案外人甲○○等人並無
    權處分系爭土地，被告辯稱合法租用該土地云云，顯無可採。
  (二)自卷附之現場照片觀之，八十三年二月二十七日所拍攝之照片二張顯示，舊有工
    寮突出凌亂而參差不齊，然依照八十八年十月十八日受理檢舉查報時所拍攝之照
    片三張顯示，被告係將原來舊有之工寮全部拆除，搭建新的鋼架、鋼樑及鐵皮屋
    頂，計一百零五平方公尺，並有八十九年五月二十三日台北縣新店地政事務所土
    地複丈成果圖及八十九年七月四日台北縣山坡地違規使用查報與取締案件會勘紀
    錄等件附卷。且四五之八號土地總面積六百二十六平方公尺，位於中間部分有一
    小小蓄水池，其面積僅為十七公尺，此經本院於九十年三月三十日履勘現場詳實
    ，並製有勘驗筆錄及新店地政事務所九十年四月十二日複丈成果圖可按，然自八
    十八年十月十八日所拍攝之照片顯示，被告所新搭蓋之鐵皮屋緊鄰蓄水池之旁，
    足認被告確實已在四五之八號土地擅自開挖整地，建築鐵皮房屋，至為明確，並
    非如辯護人所稱：系爭工寮全在四五之二號土地上。
  (三)另自被告搭建鐵皮屋之規模及面積觀之，占地頗大，鐵皮屋前方復有大廣場，顯
    與一般供登山者使用之小涼亭不相符合，所辯顯非可採，被告於八十九年八月三
    十一日偵查中自承：伊與地主很熟，跟地主借來放工具的等語。足認被告所辯供
    登山者乘涼之用，與事實不符。被告上開辯稱，係屬卸責之詞，委無可採，本件
    被告犯行明確，自應依法論科。
二、核被告丙○○未經許可，擅自在公有山坡地從事建築用地之開發，違反山坡地保
    育利用條例第十條之規定，而犯同條例第三十四條第一項之罪。又該條文固重在
    保護山坡地，防止濫墾、濫建，但亦含有竊佔罪之本質，惟山坡地保育利用條例
    第三十四條第一項為刑法第三百二十條第二項之特別規定，依特別法優於普通法
    之法律競合關係，應依山坡地保育利用條例第三十四條第一項規定論處（最高法
    院八十六年度台上字第三一四號判決參照）。審酌被告自知行為不法，已自行將
    鐵皮屋拆除，現場除蓄水池外，為一空地，並無水土流失跡象，業經本院履勘現
    場，並有勘驗筆錄附卷，顯見被告已有悔意，及其犯罪之動機、手段、目的及占
    用面積、所生危害等一切情狀，量處如主文所示之刑，以示懲儆。再酌被告於八
    十一年間因贓物案，判處有期徒刑六月，緩刑五年，緩刑期滿，而緩刑之宣告未
    經撤銷，其刑之宣告失其效力，視為未曾受有期徒刑以上刑之宣告，並有台灣高
    等法院檢察署刑案紀錄簡覆表附卷。被告因一時失慮，致犯刑章，經此偵、審程
    序，當知所警惕，信無再犯之虞，本院認其所受本案刑之宣告以暫不執行為適當
    ，爰併諭知緩刑三年，以勵自新。惟為確實使其受有正確之法律觀念並提供必要
    之協助及督促，爰併依法宣告緩刑期內付保護管束，俾由地方法院檢察署之觀護
    人予以適當之督促，並發揮附條件緩刑制度之立意及避免短期自由刑執行所肇致
    之弊端。又被告所搭蓋之鐵皮屋既已拆屋，自不另諭沒收。
三、末查，被告違法開發前揭山坡地，並無水土保持法第三十二條第一項所述之「致
    生水土流失」或「毀損水土保持處理與維護設施」之情形，業經本院至現場勘驗
    無訛，有勘驗筆錄可參，故被告所為，尚無違反水土保持法第三十二條之情事，
    併此敘明。
據上論斷，應依刑事訴訟法第二百九十九條第一項前段，山坡地保育利用條例第三十
四條第一項，刑法第十一條前段、第七十四條第一款、第九十三條，判決如主文。
本案經檢察官葉惠燕到庭執行職務
中      華      民      國    九十一    年      二      月    二十一    日
                                     臺灣臺北地方法院刑事第十庭
                                         審判長法  官  梁耀鑌
                                               法  官  張宇樞
                                               法  官  紀文惠
右正本證明與原本無異。
如不服本判決，應於判決送達後十日內向本院提出上訴狀(應抄附繕本)。告訴人或被
害人如對於本判決不服者，應具備理由請求檢察官上訴，其上訴期間之計算係以檢察
官收受判決正本之日期為準。
                                               書記官  林妙穗
中      華      民      國      九十一      年    二    月    二十一    日
附錄法條
山坡地保育利用條例第三十四條第一項
違反第十條規定者，處六月以上五年以下有期徒刑，得併科新臺幣六十萬元以下罰金
。
山坡地保育利用條例第十條
在公有或他人山坡地內，不得擅自墾殖、占用或從事前條第一款至第九款之開發、經
營或使用。
